最高法院刑事判決　　　　　　　　　　　　　　　九十一年度台上字第六一五三號
　　上訴人　甲○○
右上訴人因違反槍砲彈藥刀械管制條例案件，不服台灣高等法院台南分院中華民國八
十八年十月二十一日第二審判決（八十八年度上訴字第一四一○號，起訴案號：台灣
台南地方法院檢察署八十八年度偵字第一二八四號），提起上訴，本院判決如左：
    主  文
上訴駁回。
    理  由
按刑事訴訟法第三百七十七條規定，上訴於第三審法院，非以判決違背法令為理由，
不得為之。是提起第三審上訴，應以原判決違背法令為理由，係屬法定要件。如果上
訴理由狀並未依據卷內訴訟資料，具體指摘原判決不適用何種法則或如何適用不當，
或所指摘原判決違法情事，顯與法律規定得為第三審上訴理由之違法情形，不相適合
時，均應認其上訴為違背法律上之程式，予以駁回。本件上訴人甲○○上訴意旨略稱
：(一)上訴人經內政部核發槍枝執照而持有涉案之獵槍，已有三十年以上，該槍枝屬於
私有財產，應受法律之保障。(二)台南縣警察局玉井分局不盡義務，未依自衛槍枝管理
條例第十一條第二項第一款或第十七條規定，辦理報繳價購手續，亦未發文通知上訴
人，顯有行政疏失，並非上訴人拒絕報繳。(三)上訴人不知法律之規定，因而延誤報繳
期限，並非拒絕報繳，無犯罪之故意。(四)依自衛槍枝管理條例第十七條第一項第七款
規定：執照期限已滿，未依規定申請換領者，處六百元以下罰鍰。上訴人並未違反刑
罰之規定，不能與黑槍並論云云。
惟查：原判決維持第一審論處上訴人未經許可持有獵槍（累犯）罪刑之判決（已依刑
法第五十九條規定，酌量減輕其刑），係依憑上訴人於警訊時及偵審中之供述；證人
即承辦警員洪文裕之證述；並有「台灣省台南縣警察局自衛槍枝登記冊」影本一紙在
卷，及雙管制式長管獵槍一支扣案可稽，以為論據。並敘明：(1)上訴人曾於民國八十
六年間因違反槍砲彈藥刀械管制條例，經台灣台南地方法院判處有期徒刑四月，於八
十七年四月二十九日執行完畢。復明知其所持有，前向台南縣警察局辦理自衛槍枝登
記，具有殺傷力之雙管制式長管獵槍一支，其有效期限至八十七年十二月三十一日止
，因不合換領新照之規定，業經轄區員警通知，不再核發證照，並應辦理報繳價購手
續。上訴人竟未依法於期限內報繳，自八十八年一月一日起，仍未經許可無故持有，
將之置於住所內，嗣於八十八年一月二十一日，經警前往查獲，並扣得該獵槍一支。
(2)上開槍枝經送請鑑定結果，係制式雙管霰彈槍（霰彈槍屬於獵槍之一種），其機械
性能良好，具有殺傷力，有內政部警政署刑事警察局八十八年二月十九日刑鑑字第一
二二○七號鑑驗通知書一紙，在卷可資證明（見偵查卷第九頁）。(3)依自衛槍枝管理
條例第十一條第一項、第二項第一款規定：自衛槍枝執照限用二年，期滿應即繳銷，
換領新照；前項自衛槍枝持有人，在限期內判處有期徒刑以上之刑，經確定者，其槍
枝應由直轄市、縣（市）政府給價收購。上訴人因於八十六年間違反槍砲彈藥刀械管
制條例，經台灣台南地方法院判處有期徒刑四月（於八十七年三月十三日）確定，已
不合換領新照之規定，管區警員洪文裕乃於八十七年九月二十五日、八十七年十一月
二十三日、八十八年一月八日、八十八年一月十七日先後多次至上訴人住處，親口通
知上訴人因被判處有期徒刑確定，其持有之獵槍不合換領新照之規定，屆期不再核發
執照，應即辦理報繳價購手續，業據警員洪文裕證述明確，並有「員警工作紀錄簿」
影本四紙在卷可稽（見第一審卷第二十至二十三頁），該紀錄簿上確實載有前揭通知
之事項，惟上訴人均諉以其前案尚未確定（實際上已確定執行完畢），無意報繳。洪
文裕且證稱：於前往查訪通知時，曾在上訴人戶口名簿之「家戶訪問簽章表」填載訪
問日期。第一審法院為查明真相，當庭指揮法警至上訴人住處查扣其戶口名簿，經勘
驗結果，確有警員洪文裕於八十八（誤載為八十七年）年一月八日、八十八年（誤載
為八十七年）一月十七日前往查訪之紀錄（見第一審卷第五十八頁）。上訴人亦承認
：有拿戶口名簿給警察填載，及「派出所員警有告訴我說，我的自衛槍枝不能再核發
執照要收購」（見第一審卷第五十五頁、警卷第二頁）；況自衛槍枝執照背面之「槍
枝持用人應注意事項」第六點亦記載「執照限期已滿，應即申請換領」。上訴人既已
持有該獵槍多年，足見知悉自衛槍枝執照期滿即應繳銷，換領新照；且明知本次因不
合換領新照之規定，業經管區警員通知不再核發證照，應辦理報繳價購手續。上訴人
竟於警員通知時，諉以其前案尚未確定，無意報繳，並於執照期限屆滿後，仍繼續持
有。因認上訴人確有未經許可持有獵槍之犯意及行為，為其所憑之證據及認定之理由
。而以上訴人嗣後否認犯罪，辯稱伊持有該獵槍三、四十年，不知期限已屆滿，亦不
知警方不再核發執照，無犯罪之故意云云，乃飾卸之詞，不可採信等情綦詳。至於上
訴人違反槍砲彈藥刀械管制條例之規定，要與自衛槍枝管理條例第十七條第一項第七
款所規定之行政罰無涉。上訴意旨，徒憑己見，就原判決已說明事項或屬原審採證認
事職權之適法行使，任意指摘為違法，且為事實之爭執，顯與法律規定得為第三審上
訴理由之違法情形，不相適合，其上訴違背法律上之程式，應予駁回。
據上論結，應依刑事訴訟法第三百九十五條前段，判決如主文。
中      華      民      國    九十一    年      十      月    三十一    日
                              最高法院刑事第九庭
                                  審判長法官  陳  炳  煌
                                        法官  陳  正  庸
                                        法官  韓  金  秀
                                        法官  吳  信  銘
                                        法官  徐  文  亮
      右正本證明與原本無異
                                              書  記  官
中      華      民      國    九十一    年     十一     月      六      日
